【裁判字號】    89,易,444
【裁判日期】    890317
【裁判案由】    違反台灣地區與大陸地區人民關係條例
【裁判全文】
臺灣桃園地方法院刑事判決                          八十九年度易字第四四四號
    公  訴  人  臺灣桃園地方法院檢察署檢察官
    被      告  甲○○
右列被告因違反台灣地區與大陸地區人民關係條例案件，經檢察官提起公訴（八十九
年度偵字第七九號），本院判決如左：
    主  文
甲○○違反不得僱用大陸地區人民在臺灣地區從事未經許可之工作之規定，處罰金新
臺幣肆萬元，如易服勞役，以銀圓佰元即新台幣玖佰元折算壹日。
    事  實
一、甲○○係桃園縣桃園市○○路二九五號阿財果菜行之負責人，明知鄭文忠、林少
    雄係經核准前來台灣探親之大陸地區人民，未經向主管機關許申請可，不得聘僱
    在台灣地區從事工作，竟於民國八十八年十一月六日，與鄭、林二人約定以每人
    每月新台幣（下同）二萬元之薪資加以僱用，鄭、林二人遂先後於同年月七日；
    十二日前往前開果菜行，從事未經許可之搬運果菜等工作，嗣於同年月二十九日
    四時三十分許，為警在上址當場查獲。
二、案經桃園縣警察局桃園分局報告臺灣桃園地方法院檢察署檢察官偵查起訴。
    理  由
一、訊據被告甲○○對於僱用鄭文忠、林少雄從事搬運果菜等未經許可之工作坦承不
    諱，核與證人即大陸地區人民鄭文忠、林少雄於警訊時證述之受僱情節相符，並
    有鄭、林二人之中華民國台灣地區旅行證影本各一份附卷可稽。被告雖矢口否認
    有任何犯行，辯稱：伊於僱用時並未查閱身分證，故不知該二人係大陸地區人民
    云云。惟查，被告於警訊中供稱：「兩人（指鄭文忠與林少雄）是來台探親，不
    是偷渡客」等語。另證人鄭文忠於警訊中證稱：「... 她（指被告）知道我是大
    陸來台探病的」，及證人林少雄於警訊中證述：被告知其為大陸地區人民等語。
    又被告於本院審理時復供稱：「林少雄的祖父與我很熟，就要求我僱用」及「他
    （指林少雄）祖父是我遠親的舅舅」等語。從而，依被告與證人於警訊時供證之
    內容，並參以被告與林少雄之祖父既係遠親關係，平素交往甚為熟稔，衡情對於
    林少雄係由大陸地區來台探親之人，應無法諉為不知，況身分證為國民必備之身
    分證件理應隨身帶，於受僱時須交付僱主辦理健保及勞保，於請領工資時亦須
    交予僱主俾供辦理稅捐之扣繳，被告僱用鄭文忠、林少雄時卻未加以索取身分證
    件，顯悖於常理，是被告所辯不知是大陸地區人民云云，要屬飾卸之詞，不足採
    信，事證已明，被告右揭犯行，洵堪認定。
二、核被告所為，係違反台灣地區與大陸地區人民關係條例第十五條第四款之不得僱
    用大陸地區人民在臺灣地區從事未經許可之工作之規定，應依同條例第八十三條
    第一項規定論處。爰審酌被告犯罪動機、目的、其僱用之鄭文忠、林少雄係合法
    來台探親之大陸地區人民，非偷渡者，犯罪情節尚輕，所生之危害不大及其他一
    切情狀，量處如主文所示之刑，並諭知易服勞役之折算標準。
據上論斷，依刑事訴訟法第二百九十九條第一項前段，臺灣地區與大陸地區人民關係
條例第八十三條第一項、刑法第十一條前段、第四十二條第二項，現行法規所定貨幣
單位折算新台幣條例第二條，罰金罰鍰提高標準條例第二條，判決如主文。
本案經檢察官胡樹德到庭執行職務
中      華      民      國      八十九      年      三      月  十七    日
                                      臺灣桃園地方法院刑事第二庭
                                          法  官   江振義
右正本證明與原本無異。
如不服本判決，應於判決送達後十日內向本院提出上訴狀( 應附繕本 )，上訴於
臺灣高等法院。
                                          書記官   李劍龍
中        華        民        國   八十九   年   三   月    二十二    日
附論罪科刑依據之法條：
臺灣地區與大陸地區人民關係條例：
修正前之第八十三條:
違反第十五條第四款或第五款規定者，處一年以下有期徒刑、拘役或科或併科新臺幣
三十萬元以下罰金。
意圖營利而違反第十五條第五款規定者，處三年以下有期徒刑、拘役或科或併科新臺
幣六十萬元以下罰金。
法人之代表人、法人或自然人之代理人、受僱人或其他從業人員，因執行業務犯前二
項之罪者，除處罰行為人外，對該法人或自然人並科以前二項所定之罰金。但法人之
代表人或禿然人對於違反之發生，已盡力為防止行為者，不在此限。
修正後之第八十三條：
    違反第十五條第四款或第五款規定者，處二年以下有期徒刑、拘役或科或併科新
臺幣三十萬元以下罰金。
    意圖營利而違反第十五條第五款規定者，處三年以下有期徒刑、拘役或科或併科
新臺幣六十萬元以下野金。
    以犯前項之罪為常業者，處五年以下有期徒刑，得併卑新臺幣六十萬元以下罰金
。
    法人之代表人、法人或自然人之代理人、受僱人或其仔從業人員，因執行業務犯
前三項之罪者，除前處罰行為人外，對該法人或自然人並科以前三項所定之罰金。但
法人之代表人或自然人對於違反之發生，已盡力為防止行為者，不在此限。


司法院資訊處製作；財團法人民間司法改革基金會備份。
